臺灣桃園地方法院民事裁定
111年度消債清字第75號
聲  請  人  
即  債務人  沈久榮  
代  理  人  謝政義律師（法律扶助）
上列當事人因消費者債務清理事件聲請清算，本院裁定如下：
    主  文
債務人沈久榮自民國一一一年九月二十二日下午四時起開始清算
程序，並同時終止清算程序。
    理  由
一、本件聲請意旨略以：聲請人現年74歲，已無工作能力，每月
    僅領取國民年金給付新臺幣（下同）1,122元、老人生活津
    貼7,759元維持生活；名下除富邦人壽保單1份外，別無其他
    財產；無擔保或無優先權之債務總額為2,139,149元，且未
    經法院裁定開始更生程序、許可和解或宣告破產。又聲請人
    前於民國111年1月22日向本院聲請消費者債務清理之調解，
    然因最大債權銀行即台新國際商業銀行股份有限公司（下稱
    台新銀行）表示無調解之可能，以致調解不成立。聲請人收
    入扣除必要生活費用後，已難以清償上開債務，故聲請裁定
    准予清算。
二、按債務人不能清償債務或有不能清償之虞者，得依消費者債
    務清理條例（下稱消債條例）所定更生或清算程序，清理其
    債務；債務人於法院裁定開始更生程序或許可和解或宣告破
    產前，得向法院聲請清算；債務人對於金融機構負債務者，
    在聲請更生或清算前，應向最大債權金融機構請求協商債務
    清償方案，或向其住、居所地之法院或鄉、鎮、市、區調解
    委員會聲請債務清理之調解；協商或調解成立者，債務人不
    得聲請更生或清算，消債條例第3條、第80條前段、第151條
    第1項、第7項前段定有明文。又按法院開始清算程序之裁定
    ，應載明其年、月、日、時，並即時發生效力；債務人之財
    產不敷清償清算程序之費用時，法院應裁定開始清算程序，
    並同時終止清算程序，消債條例第83條第1項、第85條第1項
    亦有明定。
三、經查：
(一)關於前置協商之要件：
　　聲請人於111年1月22日向本院聲請消費者債務清理之調解，
    然因最大債權銀行台新銀行表示無調解之可能，以致調解不
    成立等情，有台新銀行函文、調解不成立證明書、調解程序
    筆錄可參（見司消債調卷第45頁、第48頁、第65頁），聲請
    人聲請本件清算應合乎協商前置之程序要件。
(二)關於聲請人之債務總額：
　　聲請人於其調解聲請狀所附債權人清冊，雖記載無擔保或無
    優先權債權總金額為2,139,149元（見司消債調卷第6頁反面
    ），惟經本院函詢，債權人台新銀行、中國信託商業銀行股
    份有限公司、萬榮行銷股份有限公司則分別陳報其債權為1,
    889,223元、1,018,222元、420,835元（見司消債調卷第36
    、37、39頁）；再就經函詢未回覆之花旗（台灣）商業銀行
    股份有限公司、臺灣中小企業銀行股份有限公司、遠東國際
    商業銀行股份有限公司部分以財團法人金融聯合徵信中心綜
    合信用報告回覆書所載216,012元、110,531元、327,883元
    計算（見司消債調卷第11頁）、未函覆亦非金融機構之匯誠
    第一資產管理股份有限公司部分按聲請人陳報之45,000元計
    算後，聲請人之債務總額應得認定為4,027,706元（計算式
    ：1,889,223＋1,018,222＋420,835＋216,012＋110,531＋327,88
    3＋45,000＝4,027,706）。
(三)關於聲請人之財產及收入：
　　依聲請人全國財產稅總歸戶財產查詢清單所示，聲請人名下
    並無財產（見司消債調卷第16頁）。依卷附人壽保險商業同
    業公會查詢結果表所示（見消債清卷第27頁），聲請人名下
    雖有現存有效之富邦人壽保單1筆，但其僅為該保單之被保
    險人而非要保人，對保單價值準備金並無權利可資主張，亦
    不能將此認為聲請人之財產。又聲請人自陳其現年74歲，已
    無工作能力，僅領取國民年金給付新臺幣（下同）1,122元
    、老人生活津貼7,759元維持生活一節，已提出戶口名簿、
    存摺影本為憑（見司消債調卷第8頁、消債清卷第31至33頁
    ）；依其108至110年度綜合所得資料清單，除108年度獲有
    競賽獎金1筆以外，亦無其他薪資收入（見司消債調卷第16
    頁反面、第17頁、消債清卷第25頁），足認其所陳屬實。是
    聲請人每月收入應得以8,811元（計算式：1,122＋7,759）列
    計。
(四)關於聲請人每月必要支出：
　　聲請人雖僅陳稱其每月必要生活支出金額為18,337元，而未
    具體明列各項支出之數額、原因及種類，亦未就上開支出提
    出相關單據；然此金額既未逾消債條例第64條之2第1項所定
    ，衛生福利部所公告111年度桃園市每人每月最低生活費用1
    5,281元之1.2倍即18,337元之標準，聲請人以此列為其個人
    每月必要之支出，應屬合理。
(五)結算：
　　聲請人名下並無任何財產，其上開收入扣除必要支出後，亦
    已無餘額；且其現年74歲，已逾65歲法定退休年齡，審酌其
    目前之收支狀況，顯無法清償前開所負債務總額。考量聲請
    人所積欠債務之利息或違約金仍在增加中等情況，當有藉助
    清算制度調整其與債權人間權利義務關係之必要，應許可聲
    請人藉由清算程序清理債務。
四、綜上所述，聲請人係消費者，已達不能清償債務之程度，經
    消費者債務清理調解不成立，且查無消債條例第6條第3 項
    、第8條或第82條第2項所定應駁回清算聲請之事由，則本件
    聲請應屬有據，爰裁定開始清算程序；惟聲請人名下無任何
    財產，其每月所得扣除必要生活費用亦無剩餘，應無法構成
    清算財團及清償清算程序費用，當無清算實益，故依消債條
    例第85條第1項規定，裁定同時終止清算程序如主文所示。
五、本院雖裁定開始並終止清算程序，惟本裁定不生免責效力，
    聲請人所負債務並非當然免除，仍應由本院斟酌消債條例第
    132條至第135條等規定，決定是否准予免責，如本院最終未
    准聲請人免責，聲請人就其所負債務仍應負清償之責，附此
    敘明。　　　　　　
中　　華　　民　　國　　111 　年　　9 　　月　　22  　日
                  民事第一庭  法  官　陳逸倫
以上正本係照原本作成。　　　　　　　　　
開始清算之裁定不得抗告，如不服同時終止清算程序之裁定，應
於裁定送達後10日內，以書狀向本院提出抗告，並繳納抗告費新
臺幣1,000元。
本裁定業於111年9月22日下午4時公告。
中　　華　　民　　國　　111 　年　　9 　　月　　22　　日
                              書記官  蘇玉玫